臺灣高等法院刑事判決
上　訴　人　臺灣臺北地方法院檢察署檢察官
上　訴　人
即　被　告　甲○○
選任辯護人　文　聞律師
　　　　　　周金城律師
　　　　　　成樞律師
上列上訴人因被告妨害自由案件，不服臺灣臺北地方法院95年易
字第2473號，中華民國96年5月21日第一審判決（起訴案號：臺
灣臺北地方法院檢察署94年偵字第18959號），提起上訴，本院
判決如下：
    主  文
原判決撤銷。
甲○○以脅迫使人行無義務之事，累犯，處有期徒刑壹年，減為
有期徒刑陸月，如易科罰金以銀元佰元即新臺幣玖佰元折算壹
日；又以加害生命、身體之事，恐嚇他人致生危害於安全，累犯
，處有期徒刑陸月，減為有期徒刑月，如易科罰金以銀元佰
元即新臺幣玖佰元折算壹日。應執行有期徒刑捌月，如易科罰金
以銀元佰元即新臺幣玖佰元折算壹日。
    事  實
一、甲○○（綽號「小寶」）前因違反槍砲彈藥刀械管制條例案
    件，經臺灣板橋地方法院89年訴字第260號判決有期徒刑1年
    ，併科罰金10,000元，於民國（下同）90年4月1日縮刑期滿
    執行完畢。
二、緣乙○○之胞妹許瑞芬原係大信證券股份有限公司（現更名
    為「吉祥證券股份有限公司」，以下簡稱「大信證券公司」
    ）董事兼副董事長，因與前立法委員羅福助就該公司經營權
    發生糾紛，乙○○乃於92年底，透過前立法委員顏錦福之介
    紹，與陳崇賢（綽號「黑印度」，另經檢察官為不起訴處分
    ）洽談協助處理上述糾紛，商定由陳崇賢出任乙○○所經營
    之長泰安股份有限公司（下稱「長泰安公司」）董事長，由
    許瑞芬將其所持有之大信證券公司股權移轉至長泰安公司，
    以便陳崇賢得以長泰安公司法人股東代表身分，出面與羅福
    助斡旋，俟許瑞芬取回經營權後，再洽談如何給付報酬。惟
    嗣因許瑞芬所有之股票遭銀行出售以清償融資債權，已無股
    權可移轉至長泰安公司，致上開計劃無法執行，陳崇賢心生
    不滿，乃於93年3月間指示甲○○向乙○○索取報酬，甲○
    ○遂於93年3月18日晚間10時許，前往臺北市○○○路307號
    6樓A2室乙○○經營之「甫辰行股份有限公司」辦公室與乙
    ○○商談給付報酬之事，乙○○固曾委任陳崇賢處理前揭事
    ，但乙○○與陳崇賢就報酬多寡並未談妥，乙○○並無簽發
    本票新臺幣（下同）三千萬元之義務，甲○○於乙○○表示
    未肯給付報酬後，竟基於脅迫他人行無義務之事之犯意，自
    腰際取出銀黑色槍枝（並未扣案，無從證明係具有殺傷力之
    管制槍械）一把放置於桌上，向乙○○恫稱：「今日須解決
    此事」等語，致乙○○心生畏懼，惟乙○○仍試圖化解氣氛
    ，雙方僵持至翌日凌晨4時許，甲○○因此不耐，期間兩次
    取出槍枝脅迫乙○○，恫稱：「如果不簽本票他就要做了（
    意指對乙○○開槍）」等語，致乙○○迫於無奈而簽發發票
    日期93年4月5日、面額三千萬元、票據編號312327號之本票
    一紙（以下簡稱「系爭本票」），以此脅迫方式使乙○○行
    無義務之事。
三、甲○○於同年7月初某日（確實時間不詳）持系爭本票前往
    乙○○上開辦公室向乙○○要求兌現不成，因發現載有乙○
    ○女兒地址之信件置於辦公桌上，竟另基於恐嚇他人之犯意
    ，向該公司會計陳淑薰恫稱：「轉告乙○○，若不聽話要綁
    架他女兒」等語，以此加害人生命、身體之事恐嚇乙○○，
    陳淑薰聞言即轉告乙○○，乙○○因此心生畏懼，致生危害
    於安全，遂報警處理。嗣於93年7月14日下午2時30分許，甲
    ○○再度前往乙○○前揭辦公室，即為警逮獲。
四、案經乙○○告訴，由臺北市政府警察局松山分局報告臺灣臺
    北地方法院檢察署檢察官偵查起訴。
    理  由
壹、程序部分：
一、按被告以外之人於審判外之言詞或書面陳述，除法律有規定
    者外，不得作為證據，刑事訴訟法第159條第1項定有明文，
    此即學理上所稱之「傳聞證據排除法則」，而依上開法律規
    定，傳聞證據原則上固無證據能力，但如法律別有規定者，
    即例外認有證據能力。又被告以外之人於審判外之陳述，雖
    不符合同法第159條之1至第159條之4之規定，但經當事人於
    審判程序同意作為證據，法院審酌該言詞陳述或書面陳述作
    成時之情況，認為適當者，亦得為證據，當事人、代理人或
    辯護人於法院調查證據時，知有第159條第1項不得為證據之
    情形，而未於言詞辯論終結前聲明異議者，視為有前項之同
    意，此觀諸同法第159條之5規定甚明。查證人陳崇賢、顏錦
    福、趙國生於原審審判外之陳述，及臺灣臺北地方法院臺北
    簡易庭93年北簡字第23273號、94年簡上字第380號卷內所引
    用之各項證據，被告於原審及本院時均表示無意見而不予爭
    執，且迄至言詞辯論終結前亦未再聲明異議，本院審酌上開
    證據資料製作時之情況，尚無違法不當及證明力明顯過低之
    瑕疵，亦認為以之作為證據應屬適當，故揆諸前開規定，認
    前揭證據資料均有證據能力，合先敘明。
二、被告甲○○及其選任辯護人在原審，辯稱證人即告訴人乙○
    ○之警詢及偵查中於檢查事務官前之證詞，及證人陳淑薰於
    偵查中於檢查事務官前之證詞，均屬審判外之陳述，未經具
    結，均不具證據能力云云。經查：
    1.證人即告訴人乙○○於警詢時所為之供述，為被告以外之
      人於審判外之言詞陳述，依刑事訴訟法第159條第1項之規
      定，前述供述不具證據能力，應予排除。
    2.證人即告訴人乙○○及證人陳淑薰在偵查中檢查事務官前
      所為陳述，並無刑事訴訟法第159條之3可以採為證據之情
      形，且就與待證事實有重要關係之親身知覺、體驗事實陳
      述時，兩人均居於證人之地位，自應依同法第186條第1項
      規定命其具結，使知悉其有據實陳述之義務，以擔保其證
      言之真實性，該供述證據始具證據能力，如未踐行人證之
      法定調查程序，應不得作為證據，但證人即告訴人乙○○
      及證人陳淑薰均未具結，亦未賦予被告實質對質詰問權，
      依刑事訴訟法第158條之3規定亦無證據能力，合先敘明。
貳、實體部分：
一、上訴人即被告甲○○矢口否認涉有前述犯行，辯稱：乙○○
    透過前立法委員顏錦福之介紹，委託陳崇賢處理上開大信證
    券公司經營權之糾紛，約定事成之後給付報酬，故乙○○與
    陳崇賢間具有委任關係存在，陳崇賢遂委請被告與乙○○相
    約於93年3月18日晚間10時許，在臺北市○○○路307號6樓
    辦公室協商報酬。協商之初乙○○先開價一千萬元，被告則
    表示希望能提高至五千萬元，經過磋商後，達成乙○○給付
    三千萬元報酬之協議，乙○○並同時簽發系爭本票予被告轉
    交陳崇賢。協商過程中，除乙○○外，並有該公司會計陳淑
    薰全程在場，陳淑薰並曾因倒茶水而數度進出辦公室，且多
    次接聽電話，行動甚為自由，可見乙○○係出於其自由意志
    簽發系爭本票，被告並未恐嚇乙○○，更無持槍脅迫其簽發
    系爭本票之事。93年7月間某日，陳崇賢因乙○○拖延給付
    系爭本票款項，故再次委託被告向乙○○催討，幾經聯繫後
    ，乙○○表示願意以分期付款方式給付票款，雙方遂約定於
    93年7月14日在乙○○之辦公室洽談，被告依約前往，乙○
    ○竟報警誣指被告恐嚇取財，將被告帶回警局偵辦。本案陳
    崇賢曾以系爭本票向臺灣臺北地方法院聲請強制執行，經裁
    定准許在案，乙○○向臺灣臺北地方法院提起確認本票債權
    不存在之訴，嗣經臺灣臺北地方法院臺北簡易庭以93年北簡
    字第23273號判決乙○○敗訴在案，該案已就乙○○、被告
    ，及證人顏錦福、趙國生、陳淑薰分別傳喚，可證乙○○簽
    發系爭本票之際，被告並無持槍脅迫之情事，被告事後前往
    催討，主觀上並無不法意圖，客觀上亦無不法手段，難認被
    告涉犯強制、恐嚇或恐嚇取財罪嫌云云。經查：
  (一)案外人陳崇賢前持系爭本票向臺灣臺北地方法院聲請本票裁
    定，經臺灣臺北地方法院以93年票字第32445號裁定准予強
    制執行；嗣經乙○○提起確認本票債權不存在之訴，經臺灣
    臺北地方法院臺北簡易庭以93年北簡字第23273號判決駁回
    乙○○之訴，惟乙○○不服，提起上訴，再經臺灣臺北地方
    法院以94年簡上字第380號裁判廢棄原判決，改判確認案外
    人陳崇賢對於乙○○之系爭本票債權不存在，此有臺灣臺北
    地方法院93年度北簡字第23273號及94年簡上字第380號民事
    判決在卷可憑（見偵查卷第11頁以下、原審卷二第37頁以下
    ）。
  (二)被告雖稱，其係陳崇賢所經營長泰安公司之職員，惟經本院
    訊以有無扣繳憑單等資料，被告答稱，無此資料，則被告所
    述，伊係長泰安公司職員一節，尚難採信。又被告於93年3
    月18日晚間10時許，受陳崇賢之委託，前往臺北市○○○路
    307號6樓A2室乙○○辦公室與乙○○商談時，先自腰際取出
    銀黑色槍枝（並未扣案，無從證明係具有殺傷力之管制槍械
    ）一把放置於桌上，向乙○○恫稱：「今日須解決此事」等
    語，乙○○試圖化解氣氛，雙方僵持至翌日凌晨4時許，被
    告因此不耐，期間兩次取出槍枝脅迫乙○○，恫稱：「如果
    不簽本票他就要做了（意指對乙○○開槍）」等語，致乙○
    ○迫於無奈而簽發系爭本票等情，業據乙○○於原審審理中
    指訴綦詳，並經證人陳淑薰於原審審理中結證屬實（以上均
    見原審96年5月10日審理筆錄），兩人證詞互核亦大致相符
    ，且有系爭本票影本一紙存卷可稽（見偵查卷第62頁），並
    有臺灣臺北地方法院臺北簡易庭93年北簡字第23273號及臺
    灣臺北地方法院94年簡上字第380號民事卷宗內之卷證資料
    足資參照。被告固以前詞置辯，但證人陳崇賢於偵查中略證
    稱：被告是長泰安公司的職員，伊請被告去找乙○○，問乙
    ○○有無紅利可拿，因為乙○○及其妹許瑞芬拜託伊擔任長
    泰安公司董事長，處理大信證券公司中與股東羅福助的經營
    權糾紛，後來大信證券公司的股票股價從7、8元漲到17、1
    8元，伊認為許瑞芬因此獲利，才請被告去找乙○○問看有
    無紅利可拿，後來被告帶回系爭本票交給伊等語（見偵查卷
    第132頁）。而證人顏錦福於臺灣臺北地方法院臺北簡易庭
    93年北簡字第23273號案件言詞辯論程序中略證稱：伊受乙
    ○○及許瑞芬之託介紹陳崇賢與其等認識，欲藉由陳崇賢之
    影響力與羅福助陣營抗衡，協助許瑞芬取回對大信證券公司
    之經營權，雙方本約定於大信證券公司董、監事改選時，如
    許瑞芬一方人馬當選二席董事，其中一席董事將由陳崇賢出
    任，使陳崇賢得以進入大信證券公司之董事會與羅福助陣營
    對抗；嗣因許瑞芬陣營在董、監事改選時僅當選一席董事，
    原訂計畫無法遂行，雙方乃議定由陳崇賢擔任長泰安公司之
    董事長，再由許瑞芬將其對大信證券公司之股權集中至長泰
    安公司，屆時陳崇賢即可以大信證券公司大股東身分，請羅
    福助陣營關照，嗣陳崇賢依約成為長泰安公司之董事長，但
    許瑞芬並未依原訂計畫將其在大信證券公司之股權集中至長
    泰安公司，並向伊表示不願再繼續委託陳崇賢處理等語明確
    （見臺灣臺北地方法院臺北簡易庭93年北簡字第23273號案
    件94年3月9日言詞辯論筆錄）。又陳崇賢確於92年9月間成
    為長泰安公司之董事長，此有該公司變更登記表一份在卷可
    參（見偵查卷第92頁至第73頁）。再參以證人即陪同陳崇賢
    至長泰安公司視察之律師趙國生亦於臺灣臺北地方法院臺北
    簡易庭93年北簡字第23273號案件中證稱：陳崇賢曾向伊表
    示係受託解決大信證券公司之經營權糾紛方欲入主長泰安公
    司，且當時伊亦親聞乙○○、許瑞芬與陳崇賢提及大信證券
    之事，並談到羅福助，說要藉助陳崇賢之人脈與羅福助對抗
    等語（見臺灣臺北地方法院臺北簡易庭93年北簡字第23273
    號案件94年3月30日言詞辯論筆錄）。堪信陳崇賢入主長泰
    安公司成為該公司董事長，係為執行乙○○所委託處理大信
    證券公司經營權糾紛事宜之計畫，故被告辯稱乙○○委任陳
    崇賢處理大信證券公司經營權糾紛，而其受陳崇賢之委託前
    往乙○○辦公室洽談委任事務等語，應可採信。乙○○與陳
    崇賢就處理前揭大信證券公司經營權糾紛一事確有成立委任
    關係。惟委任契約之報酬，應由當事人約定之，乙○○於原
    審審理中指稱：伊委託陳崇賢幫忙時，並沒有談到酬勞，因
    為先決條件是伊妹妹許瑞芬將股票拿到長泰安公司，這個條
    件並沒有完成，所以沒有談到酬勞，陳崇賢擔任長泰安公司
    董事長沒有出任何錢，沒有領車馬費或是董事酬勞等語（見
    原審卷二第21頁反面）。被告雖辯稱於系爭本票到期後，陳
    崇賢曾指示其前往乙○○處催討，當時乙○○表示暫無現金
    支付，願以其他方式償付，並提出文件資料證明其正與他人
    從事業務合作，將可從中獲取鉅額利益，俟該合作案完成後
    取得款項即可清償系爭本票債務，且為取信於陳崇賢，並當
    場簽署業務合作同意書交以被告收執，載明願將與他人合作
    所得之業務獎金二分之一捐給被告管理之三皇宮建廟，並提
    出商業合作協議書影本一件為證（見臺灣臺北地方法院臺北
    簡易庭93年北簡字第23273號案件第51頁，偵查卷第78頁至
    第79頁）。然該商業合作協議書上僅有乙○○之簽名，並無
    簽署日期或陳崇賢或被告之簽名，難認乙○○與陳崇賢就前
    揭委任契約已有約定相當金額之報酬之合意，亦不得以該商
    業合作協議書即認定乙○○有同意償付系爭本票或簽發系爭
    本票以給付委任報酬之義務。此由乙○○事後未給付該金額
    ，而陳崇賢不得已始向法院聲請本票裁定，乙○○則對之提
    起本票債權不存在之訴，更可以證之。被告辯稱乙○○係因
    給付前揭委任事務之報酬而簽發系爭本票云云，洵非可採。
    又被告雖辯稱如其持槍脅迫乙○○簽發系爭本票，當可迅即
    離去，何以需花費長達5、6小時與乙○○週旋，且當日陳淑
    薰行動甚為自由，何以乙○○未暗示其報警，或於事發後報
    警處理，均與常情不符云云。然乙○○係經由前任立法委員
    顏錦福之介紹而委任證人陳崇賢處理大信證券公司中許瑞芬
    與羅福助之經營權糾紛，由當事人間之背景及社會地位觀之
    ，乙○○於事發後擬先觀望協商，低調應付，而未於第一時
    間循通常模式報警處理，並未悖於情理，難以據此否認被告
    之犯行。被告當日所持之槍枝雖未扣案，然被告前曾因違反
    槍砲彈藥刀械管制條例案件，經臺灣板橋地方法院89年訴字
    第260號判決有期徒刑1年，併科罰金10,000元，於90年4 月
    1日縮刑期滿執行完畢，有本院被告前案紀錄表（見本院卷
    第15頁至反面）可按，可見其取得槍枝並非難事。且乙○○
    與陳淑薰於臺灣臺北地方法院臺北簡易庭93年度北簡字第23
    273號案件審理中隔離訊問時均證稱：槍管是銀色的，手把
    是黑色的等語（見臺灣臺北地方法院臺北簡易庭93年北簡字
    第23273號案件第112頁及第115頁），並於原審審理中隔離
    訊問時均證稱：被告總共掏槍3次等語（見原審卷第21頁及
    第25頁），如非親身見聞，何以兩名證人均能具體描述槍枝
    之形狀、顏色及被告當日之動作，堪信被告當日應有持槍要
    求乙○○簽發系爭本票。被告持槍要求乙○○簽發本票，縱
    未施以壓制或強暴之行為，但乙○○之自由意志顯已受到壓
    迫，足以使乙○○心生畏懼而行無義務之事。是被告前揭所
    辯，為卸責之詞，不足採信，此部分犯行堪以認定。
  (三)被告甲○○於93年7月初某日（確實時間不詳）持系爭本票
    前往乙○○上開辦公室向乙○○要求兌現不成，竟向該公司
    會計陳淑薰恫稱：「轉告乙○○，若不聽話要綁架他女兒」
    等語，陳淑薰聞言即轉告乙○○，致乙○○因此心生畏懼等
    情，業據乙○○於原審審理中證稱：事後被告就一直來向伊
    要錢兌換系爭本票，又在會計桌上看到伊女兒的信封，就把
    他拿走，問我會計這是否是伊女兒之信封，並同時跟會計陳
    淑薰說要對伊女兒不利，這是伊聽陳淑薰說的，日期忘記了
    等語（見原審卷二第22頁至反面）。證人陳淑薰亦於原審審
    理中結證稱：有一次被告去公司在伊位置上拿走乙○○女兒
    之信件，並跟伊說他知道乙○○女兒住在哪裡，並把信封拿
    走，就是信用卡公司通知之信件，上面寫有乙○○女兒之地
    址，伊有轉達被告拿乙○○女兒信件之事予乙○○等語（見
    原審卷二第25頁反面、第27頁反面），兩人證詞互核並無矛
    盾之處。被告雖亦否認有此部分之犯行，但證人陳淑薰就被
    告拿取載有乙○○女兒地址之信件之行為細節，證述甚明，
    而證人陳淑薰與被告夙無仇怨，如無其事，應無設詞誣陷之
    理，故被告此部分犯行亦堪予認定。
  (四)被告雖請求再傳訊證人陳崇賢、趙國生律師、謝明華會計師
    證明陳崇賢與乙○○間有委任關係，雙方係屬有償委任云云
    。惟乙○○與陳崇賢間應有委任關係，但就報酬之金額，雙
    方之意思表示尚未合致，已如上述，本院認無再傳訊該三位
    證人之必要，併此敘明。
二、法律修正後適用之情形：
  (一)被告行為後，刑法於94年2月2日修正公布，自95年7月1日起
    施行。而行為後法律有變更者，適用行為時之法律，但行為
    後之法律有利於行為人者，適用最有利於行為人之法律，修
    正後刑法第2條第1項定有明文，此條規定乃與刑法第1條罪
    刑法定主義契合，而貫徹法律禁止溯及既往原則，係規範行
    為後法律變更所生新舊法律比較適用之準據法，是刑法第2
    條本身雖經修正，但刑法第2條既屬適用法律之準據法，本
    身尚無比較新舊法之問題，應一律適用裁判時之現行刑法第
    2條規定以決定適用之刑罰法律。
  (二)刑法第304條及第305條之規定，於本次刑法修正時雖未併予
    修正，惟其法定刑除有期徒刑及拘役外，尚有罰金刑，而關
    於罰金刑部分，刑法第33條第5款既已修正，自有修正前後
    刑法第33條第5款比較適用之問題（參看本院95年12月13 日
    法律座談會刑事類提案第一號、第二號研討結果）。茲修正
    後刑法第33條第5款已將罰金刑之最低額由銀元1元即新臺幣
    3元，提高為新臺幣1千元，是比較新舊法結果，自以被告行
    為時即修正前之刑法第33條第5款規定較有利於被告。故刑
    法分則之條文中有罰金刑規定者，應適用修正前之規定。
  (三)修正前刑法第51條第5款係規定「宣告多數有期徒刑者，於
    各刑中之最長期以上，各刑合併之刑期以下，定其刑期，但
    不得逾二十年」；修正後刑法第51條第5款則規定「宣告多
    數有期徒刑者，於各刑中之最長期以上，各刑合併之刑期以
    下，定其刑期，但不得逾三十年」，是比較新舊法之結果，
    修正後之刑法並非較有利於被告，應適用修正前刑法第51條
    第5款之規定。
  (四)又刑法第41條關於易科罰金之規定，亦有修正，比較新舊法
    結果，以舊法較有利於被告，應適用修正前刑法第41條第1
    項前段及已廢止罰金罰鍰提高標準條例第2條規定。
三、(一)按刑法第304條第1項之強制罪，與刑法第346條第1項之恐
    嚇取財罪，其構成要件迥然不同，前者無不法所有之意圖，
    後者則以意圖自己或第三人之不法所有為前提條件（參看最
    高法院69年臺上字第3141號判決）。復按刑法第305條之恐
    嚇罪，係指單純以將來加害生命、身體、自由、名譽、財產
    之事，恐嚇他人致生危害於安全者而言，如對於他人之生命
    、身體等，以現實之強暴脅迫手段加以危害要挾，使人行無
    義務之事或妨害人行使權利，應構成刑法第304條之強制罪
    ，而非同法第305條之恐嚇安全罪（參看最高法院72年臺上
    字第5618號判決）。查被告於前揭時地持槍脅迫乙○○簽發
    系爭本票，係出於其認乙○○與陳崇賢間具有委任關係而向
    乙○○請求委任報酬，乙○○與陳崇賢間就委任報酬之金額
    固尚未協商一致，但被告主觀上應無為自己不法所有之意圖
    ，縱其所取得者為有價證券之財物，亦與刑法第346條第1項
    恐嚇取財罪之構成要件不符。惟乙○○固曾委任陳崇賢處理
    事務，但雙方就委任事務之報酬金額未有合致之意思表示，
    乙○○並無簽發三千萬元本票之義務，被告竟持槍脅迫乙○
    ○簽發系爭本票，係以現實之脅迫手段要挾乙○○行無義務
    之事。核被告事實欄二所為，係犯刑法第304條第1項之強制
    罪，公訴意旨認被告此部分係涉犯刑法第304條之強制罪及
    刑法第305條之恐嚇罪，上開二罪間具有修正前刑法第55條
    之牽連犯裁判上一罪關係，嗣經蒞庭檢察官於原審審理中當
    庭變更起訴法條認被告此部分係涉犯修正前刑法第346條第1
    項之恐嚇取財罪，均有未洽，惟起訴犯罪事實相同，爰依法
    變更起訴法條。(二)再按恐嚇之方法係言語、文字或舉動等，
    均非所問，惟須直接或確定之間接對被害人為之，所謂間接
    ，係指行為人雖不直接將加害內容告知被害人，但將加害內
    容告知特定人，並明示其轉告被害人而言。查被告將加害乙
    ○○之女之生命、身體安全之事告知陳淑薰，並明示陳淑薰
    轉告乙○○，致乙○○心生畏懼，核被告事實欄三所為，係
    犯修正前刑法第305條之恐嚇罪。被告所犯上開強制罪及恐
    嚇罪間，犯意各別，行為有異，應予分論併罰，公訴意旨認
    上開二犯行均成立刑法第305條之恐嚇罪，且具有修正前刑
    法第56 條之連續犯關係，尚有誤會。被告有事實欄所載科
    刑、執行前案記錄，有本院被告前案紀錄表一件在卷可稽（
    見本院卷第15頁至反面），被告於受有期徒刑執行完畢5年
    內故意再犯本案有期徒刑以上之二罪，均為累犯，應各依刑
    法第47條第1項之規定加重其刑。
四、原審對被告論罪科刑，固非無見，惟被告行為後，中華民國
    九十六年罪犯減刑條例業已公布施行，原審未及適用該條例
    之規定，原判決即屬無可維持。檢察官提起上訴，指被告持
    槍脅迫乙○○簽發本票之行為應成立刑法第346條之恐嚇取
    財罪，且原審量刑過輕云云。惟被告持槍脅迫乙○○簽發本
    票之行為，因主觀上並無為自己不法所有之意圖，且以現實
    之脅迫手段要挾乙○○行無義務之事，與刑法第346條第1項
    恐嚇取財罪之構成要件不符，已如前述，又量刑屬法院之職
    權，原審已於理由欄內敘明量刑審酌之一切情狀，且原審量
    刑亦無失之於過輕之情形，檢察官之上訴理由，並無可採。
    被告提起上訴，仍執陳詞，否認犯罪，亦無理由。惟原判決
    既屬無可維持，應予撤銷改判，審酌被告年輕氣盛，素行不
    佳，竟持槍脅迫乙○○簽發系爭本票，票面金額甚鉅，並為
    催討款項而恐嚇乙○○，破壞社會秩序，對於乙○○身心造
    成重大影響，且被告於犯罪後飾詞卸責，未見悔意，再斟酌
    其犯罪手段、目的、智識程度等一切情狀，就強制罪部分，
    判決有期徒刑1年；就恐嚇危害安全罪部分，判決有期徒刑6
    月。被告持以犯罪之槍枝並未扣案，該槍枝是否屬殺傷力，
    亦未能究明，即不得認定其係違禁物，不能依刑法第38條第
    1項第1款規定宣告沒收，且既未扣案，被告亦否認執有該槍
    枝，為免執行之困擾，亦不依同法條第1項第2款之規定沒收
    。
五、被告犯罪時間在96年4月24日之前，所犯二罪，均合於該條
    例減刑之要件，分別減為有期徒刑6月及有期徒刑3月，並諭
    知如易科罰金時，均以銀元佰元即新臺幣玖佰元折算壹日
    之標準。而後定應執行刑為有期徒刑8月，再諭知易科罰金
    之標準如主文之所示。
據上論斷，應依刑事訴訟法第369條第1項前段、第364條、第299
條第1項前段，刑法第2條第1項、第47條第1項、修正前刑法第
304條第1項，第305條、第41條第1項前段、第51條第5款，修正
前罰金罰鍰提高標準條例第1條、第2條，中華民國九十六年罪犯
減刑條例第2條第1項第3款、第7條、第9條，現行法規所定貨幣
單位折算新臺幣條例第2條，判決如主文。
本案經檢察官張秋雲到庭執行執務。
中　　華　　民　　國　　96　　年　　9　　月　　26 　　日
                  刑事第十一庭審判長法  官  張連財
                          　  　　　法　官  楊照男
　　                                法  官  林明俊
以上正本證明與原本無異。
不得上訴。
  　                                書記官  蕭詩穎
中　　華　　民　　國　　96　　年　　9 　　月　　28　　日
附錄本判決論罪法條：
刑法第304條第1項
以強暴、脅迫使人行無義務之事或妨害人行使權利者，處三年以
下有期徒刑、拘役或三百元以下罰金。
刑法第305條
以加害生命、身體、自由、名譽、財產之事，恐嚇他人致生危害
於安全者，處二年以下有期徒刑、拘役或三百元以下罰金。
